【裁判字號】    88,訴,776
【裁判日期】    890315
【裁判案由】    搶奪
【裁判全文】
臺灣臺南地方法院刑事判決               八十八年度訴字第七七六號
    公  訴  人  臺灣台南地方法院檢察署檢察官
    被      告  丁○○
右列被告因搶奪案件，經檢察官提起公訴（八十八年度營偵字第一八四四號），本院
判決如左：
    主  文
丁○○無罪。
    理  由
一、公訴意旨略以：丁○○意圖為自己不法之所有，於民國八十七年十一月十三日二
    十一時五十分許，駕駛未懸掛車牌之三陽紅色機車，行經新營巿巿公所前，見乙
    ○○獨自一人駕駛機車欲返家，竟趁乙○○疏於防備之際，自乙○○之左側搶走
    皮包一個（內有新台幣，下同，一千九百元、三張郵局提款卡及身分證、汽車駕
    照及健保卡等物各一枚），得手後駕車逃逸。嗣於八十七年十一月十七日晚上，
    乙○○行經新營分局中山路派出所前，發現停在派出所前丁○○所騎乘之紅色機
    車，即係歹徒搶走其皮包時所騎之機車，即入派出所內指認而查獲上情，因認丁
    ○○涉嫌刑法第三百三十五條第一項之罪嫌。
二、按犯罪事實應依證據認定之，無證據不得推定其犯罪事實；又不能證明被告犯罪
    者，即應諭知無罪之判決，刑事訴訟法第一百五十四條、第三百零一條第一項分
    別定有明文。
三、本件公訴人認被告丁○○涉有搶奪罪嫌，無非以上揭事實，業據被害人乙○○指
    述綦詳，並有被告騎乘之機車照片四幀在卷可佐等資為依據。訊據被告丁○○堅
    決否認有右揭犯行，辯稱：當天伊係去善化工作後，就去工頭丙○○的家打牌，
    那時還有謝明堂、郭倉  、大明及我等五人，後來甲○○先回去，我和丙○○、
    大明三人去新營第二巿場「白媽媽」店吃粽子，吃完是約十一點多，就回家睡覺
    了。至於機車是朋友的，我向朋友借來騎的等語。
四、經查：
（一）告訴人之告訴，係以使被告受刑事訴追為目的，是其陳述是否與事實相符，仍
      應調查其他證據以資審認，最高法院五十二年度台上字第一三００號著有判例
      。
（二）本院審酌上開被害人乙○○於警訊中之指訴及本院審理時到庭之證詞，其中：
      於警訊中指稱：（如何確實的認出該歹徒即是對你行搶之人？）從歹徒的身高
      、身材、頭髮、膚色及臉型上一看即可確定丁○○是對我行搶之人無誤，我係
      於八十七年十一月十三日廿一時五十分許，在台南縣新營巿中正路新營巿公所
      前往北方向的機車道上被搶的，當時歹徒自我的左側用手強拉我放置於左手肘
      的錢包，使我摔倒地上，得手後離去，因歹徒騎用機車於我左側，突然伸手搶
      走我錢包，動作很快。當時因晚上廿一時五十分許，記得歹徒穿著長上衣、長
      褲，於晚上顯眼的色彩類似暗黑色的長褲，上衣也是黑黑的。．．我是從歹徒
      的臉型、身村上確定是搶犯無誤等語（第一次警訊筆錄）；第二次警訊筆錄中
      則供稱：因為被搶錢前有與嫌犯照過一次面，被搶摔倒走後又照一次面，遇到
      紅錄下要逃走前又轉回頭來照一次面，雖然是夜間，但有水銀尚可清晰看
      清楚臉型，所以敢肯定是被你們警察逮到派出所的竊嫌丁○○是搶皮錢包的歹
      徒等語。於偵查中指稱：被搶後我就倒地且天色【很暗】，由身後背影【很像
      】，我肯定是他等語（偵查卷第十八頁）；於本院審理時到庭陳稱：被搶地方
      較暗，要往前五、六步才有路，當時我人騎機車，皮包掛在把手上，被告騎
      機車從左手邊搶走我的皮包，我有跌倒，搶後歹徒有停下來看我，我們對面約
      五秒左右，歹徒未帶安全帽及口罩，他看我把摩托車牽起後，他就騎走了，當
      時我有喊叫，歹徒穿著暗色之衣服，褲子是深藍色或黑色，頭髮長長的有蓋住
      耳，歹徒之機車被未掛車牌，八十七年十一月十七日我從派出所經過看到歹
      徒搶我皮包的人【相似】，所以我就進去指認，．．我被搶後二、三天，歹徒
      看到我時，神色緊張，機車騎得很快，我認為歹徒之體型、長像與搶我的人一
      樣，．．我去派出所指認時丁○○讓我【感覺到】他自己有做虧心事的樣子，
      不敢正面看我等語（本院八十八年十一月十五日訊問筆錄）。足見上開被害人
      於本院審理時到庭陳稱，渠之所以指認被告即係搶嫌，無非係以其直覺－－或
      係相似或係感覺到被告理虧云云為其依據，然就其當時所看到之歹徒，究係有
      何特徵（身高、體瘦、面貌、年齡等等）足以指認，迄未提出得其心證之根據
      ，是否可採，即有可疑！再參以其於偵查中之指述，既係天色很暗，則在臨時
      被搶之突發狀況下，縱令歹徒曾有回頭之舉動，是否有可能認清歹徒之真實面
      目，亦有可疑！何況，本件係因被害人先看到機車可疑後，再進入派出所指認
      ，而警方則係直接以被告供告訴人指認，而非如外國一般刑事案件證人之指認
      加害人，必須集合數人併列由證人指認其中一人之方式不同，不僅不嚴謹，
      且易造成被害人主觀上以先入為主之印象來指認，而誤認為其被害行為就是特
      定之被指認人所為，以致造成冤獄而害及無辜，是以此種指認方式，早為法治
      國家於刑事程序上所不採。亦為最高法院首開判例所是認。故綜觀上開被害人
      於被搶後既未報案，其於指認出被告後之第一次警訊筆錄，又未指出其憑以認
      定之依據，而被告之身高、體重等體格所形成之背影，並無任何異於常人之特
      殊點而使見著之人足以留下深刻印象之處。自不得僅憑被害人有瑕庛之指認，
      據以認定被告有上開搶奪之犯行，迨無疑義。
五、綜上所述，參互印證，被害人之指述既有瑕疵，又查無其他可資證明之物，自
    不得僅憑被害人上揭指訴，認定被告確有上開公訴人起訴之犯行。被告所辯尚符
    常情，洵堪採信。
六、據上所陳，本件依調查所得證據尚不足以證明被告確有上揭搶奪之犯行，此外復
    查無其他積極證據足資證明被告有右述犯行，揆諸首開說明，此部分之犯罪尚屬
    不能證明，應為無罪之諭知。
據上論斷，應依刑事訴訟法第三百零一條第一項，判決如主文。
中    華    民    國      八十九    年        三      月      十七      日
                              臺灣臺南地方法院刑事第三庭
                                  法  官  姚 貴 美
右正本證明與原本無異
如不服本判決應於送達後十日內向本院提出上訴狀
                                  書記官  魏 芝 雯
中    華    民    國      八十九    年        三      月      十七      日


司法院資訊處製作；財團法人民間司法改革基金會備份。
